【裁判字號】    99,抗,531
【裁判日期】    990628
【裁判案由】    聲請沒入保證金
【裁判全文】
臺灣高等法院臺中分院刑事裁定           99年度抗字第531號
抗  告  人  臺灣南投地方法院檢察署檢察官
被      告  乙○○
具  保  人  甲○○
上列抗告人因被告妨害自由案件，不服臺灣南投地方法院中華民
國99年5 月19日裁定（99年度審聲字第249 號），提起抗告，本
院裁定如左：
    主  文
抗告駁回。
    理  由
一、聲請意旨略以：具保人甲○○因受刑人即被告乙○○（下稱
    被告）妨害自由案件，經依臺灣南投地方法院指定保證金新
    臺幣（下同）1 萬元，出具現金保證後，已將被告釋放。茲
    因該被告逃匿，依刑事訴訟法第118 條規定，聲請沒入具保
    人繳納之保證金等語。
二、原裁定意旨略以：本件被告前因妨害自由案件，經臺灣南投
    地方法院以98年度訴緝字第13號判處有期徒刑6 月確定，被
    告於98年12月15日到案並聲請易科罰金並分3 期繳納，經臺
    灣南投地檢署檢察官同意並記載於訊問筆錄後，於98年12月
    15日繳納第1 期3,000 元。又被告於繳納第1 期款項後，即
    未繼續繳納罰金，經該署檢察官於99年2 月25日逕以被告有
    「傳喚不到」之理由核發拘票，命警拘提被告到案，且通知
    具保人偕同被告到案執行，經警拘提未獲，具保人亦無法偕
    同被告到案執行以履行其具保責任，且查無被告在監執行或
    羈押中等情，固堪認定，惟檢察官於98年12月15日之訊問筆
    錄僅記載「准予分期繳納罰金，一期未繳納視為全部到期，
    得逕行拘提」字樣，並無經面告以下次應到之日、時、處所
    及不到場得命拘提之記載，尚難謂被告已受合法之傳喚，因
    認檢察官聲請沒入具保人繳納之保證金，尚難准許，應予駁
    回等語。
三、抗告意旨略以：本件被告獲臺灣南投地檢署檢察官准予易科
    罰金並分3 期繳納，且經檢察官當庭諭知須依分期繳納期限
    表所示應繳日期及應繳金額，到該署繳納分期款項，以及一
    期未繳視為全部到期，暨不到場得逕行拘提，且記明於筆錄
    ，有該署98年12月15日訊問筆錄、聲請易科罰金案件審查表
    、辦理分期繳納罰金執行案件進行表各1 份附卷足憑，自與
    已合法送達傳票與被告生同一效力，本件檢察官核發拘票拘
    提被告係屬合法，原審裁定認被告無逃匿之情，應有違誤，
    爰提起抗告請求撤銷原裁定等語。
四、按「受死刑、徒刑或拘役之諭知，而未經羈押者，檢察官於
    執行時，應傳喚之；傳喚不到者，應行拘提。」、「具保之
    被告逃匿者，應命具保人繳納指定之保證金額，並沒入之。
    不繳納者，強制執行。保證金已繳納者，沒入之。」刑事訴
    訟法第469 條第1 項、第118 條第1 項分別定有明文。是應
    受執行之被告經合法傳喚、拘提，無正當理由拒不到案執行
    者，始得據以認定其已逃匿，而依上揭規定沒入具保人繳納
    之保證金，倘未向被告為合法傳喚或拘提者，即不得逕予沒
    入具保人繳納之保證金。又「對於到場之被告，經面告以下
    次應到之日、時、處所及如不到場得命拘提，並記明筆錄者
    ，與已送達傳票有同一之效力。」刑事訴訟法第72條前段定
    有明文，是對於到場之應受執行之被告必經面告以下次應到
    之日、時、處所，及如不到場得命拘提，並經記明筆錄，始
    能認與已送達傳票有同一之效力。
五、經查：
  (一)被告前因妨害自由案件，經臺灣南投地方法院於98年6 月15
    日，指定以1 萬元具保，由具保人繳納後，已將被告釋放，
    有臺灣南投地方法院收受訴訟案款通知（繳納保證金通知單
    ）、刑事被告保證書、臺灣南投地方法院被告具保責付辦理
    程序單、臺灣南投地方法院刑事保證金收據等各1 份附卷可
    稽（見99年度執聲沒字第37號卷第1 至4 頁）。嗣被告經臺
    灣南投地方法院判處有期徒刑6 月確定後，經臺灣南投地方
    法院檢察署檢察官依法傳喚被告於98年12月15日上午10時許
    到署執行，否則沒入保證金，經被告遵期到署執行，檢察官
    於同日准予被告分3 期繳納易科罰金182,000 元，而由被告
    於當日先繳納3,000 元，其餘款項之繳納期限則分別為99年
    1 月15日、99年2 月18日，有臺灣南投地方法院檢察辦理分
    期繳納罰金執行案件進行表1 份在卷可佐（見99年度執聲沒
    字第37號卷第11頁）。又被告於98年12月15日繳納第1 期款
    項3,000 元後，即未繼續繳納罰金，經該署檢察官命警拘提
    被告到案，且通知具保人偕同被告到案執行，因警拘提未獲
    ，具保人亦無法偕同被告到案執行以履行其具保責任，復查
    無被告在監執行或羈押中等情，亦有上揭辦理分期繳納罰金
    執行案件進行表、拘票、報告書、送達證書各1 份在卷可稽
    （見99年度執聲沒字第37號卷第11至17頁），上述事實應堪
    認定。
  (二)抗告意旨固稱本件已經該署檢察官當庭諭知須依分期繳納期
    限表所示應繳日期及應繳金額，到該署繳納分期款項，以及
    一期未繳視為全部到期，暨不到場得逕行拘提，且記明於筆
    錄等語。然查，卷附之「臺灣南投地方法院檢察官辦理分期
    繳納罰金執行案件進行表」上，雖有記載第2 期、第3 期之
    應繳日期及應繳金額，但於「98年12月15日訊問筆錄」上，
    並未見依刑事訴訟法第72條規定，記載檢察官有對到場之被
    告，經面告以下次應到之日、時、處所及如不到場得命拘提
    之記載，而僅記載檢察官對被告諭知「准予分期繳納罰金，
    一期未繳視為全部到期，得逕行拘提」等字樣，筆錄上既未
    見檢察官面告下次應到日、時、處所之記載，即難認與已送
    達傳票有同一之效力。
  (三)準此，原審認為本件不能謂應受執行之被告已受合法之傳喚
    ，該署檢察官以「傳喚不到」為由核發拘票命警拘提，於法
    即有未合，難認其拘提合法，自難遽認被告確有逃匿之事實
    ，而駁回檢察官沒入保證金之聲請，經核其認事用法並無違
    誤。檢察官抗告意旨據以指摘原裁定不當，為無理由，應予
    駁回。
六、據上論斷，應依刑事訴訟法第413 條前段，裁定如主文。
中    華    民    國    99    年    6     月    28    日
            刑事第十一庭  審判長法  官  郭  同  奇
                                法  官  許  冰  芬
                                法  官  陳  慧  珊
以上正本證明與原本無異。
不得再抗告。
                                書記官  高  麗  淇
中    華    民    國    99    年    6     月    29    日

司法院資訊處製作；財團法人民間司法改革基金會備份。
